【裁判字號】    92,上易,2238
【裁判日期】    920912
【裁判案由】    贓物
【裁判全文】
臺灣高等法院刑事判決                          九十二年度上易字第二二三八號
    上  訴  人  臺灣板橋地方法院檢察署檢察官
    被      告  丙○○
右上訴人因被告贓物案件，不服臺灣板橋地方法院九十一年度易字第二九六七號，中
華民國九十二年七月七日第一審判決（起訴案號：臺灣板橋地方法院檢察署九十一年
度偵字第一五二七二號），提起上訴，本院判決如左：
    主  文
原判決撤銷。
丙○○收受贓物，處有期徒刑參月，如易科罰金，以參佰元折算壹日。
    事  實
一、丙○○於民國（下同）九十一年八月十二日晚上十一時許，在台北縣土城市○○
    路某處，明知甲○○（其竊取本案自小客車犯行，經移送原法院併九十一年度易
    字第一六三七號案審理，由原法院以判處有期徒刑一年十月在案）交予其駕駛之
    車牌號碼ＡＣ─九一七七號自小客車（起訴書誤載車牌號碼為ＡＬ─九一七七號
    ，應予更正），為來歷不明之贓車（該車為楊煌益所有，交乙○○使用，於九十
    一年八月十日晚上九時許，在台北縣三重市○○○段二二六號門前失竊），竟仍
    與收受，並駕駛該車搭載甲○○至台北縣樹林市水源公園停車場停車休息。嗣於
    翌日上午六時許，為警在該址查獲，並扣得丙○○所有插在該汽車電門鎖孔上以
    掩人耳目之機車鑰匙乙把。
二、案經臺北縣警察局樹林分局報請臺灣板橋地方法院檢察署檢察官偵查起訴。
    理  由
一、訊據被告丙○○雖坦承駕駛前揭自小客車搭載甲○○停車休息時為警查獲，並在
    電門鎖孔上扣得其所有之機車鑰匙一把，但矢口否認有何收受贓物犯行，辯稱：
    伊開車時沒有注意到方向盤中間已遭人鋸斷，當晚是甲○○駕車至土城跟伊會合
    去酒店喝酒，後來甲○○醉了，才換伊開車，伊不知該車是贓車，也不知車子來
    源，並沒有收受贓物故意云云。惟查：
  (一)車牌號碼ＡＣ─九一七七號自小客車，為楊煌益所有，交由乙○○使用，於九十
    一年八月十日二十一時許，在臺北縣三重市○○路○段二二六號前失竊，該車原
    以柺杖鎖鎖住方向盤，車子領回時方向盤中間已遭鋸斷等情，業據被害人乙○○
    於警詢中指訴甚詳（見偵查卷第八、九頁）；並有臺北縣政府警察局贓物領保管
    單、車輛竊盜車牌失竊資料個別查詢報表查詢認可資料各一紙，及本案自小客車
    方向盤中間遭鋸斷之相片二幀附卷為證（見偵查卷第十六頁、第十七頁，原審卷
    第三十四頁）。
  (二)竊取ＡＣ─九一七七號自小客車之甲○○於檢察官偵查中雖供稱：（問：在何處
    行竊？）三重市；以螺絲起子打開門鎖；（問：車子方向盤何人鋸斷？）是伊；
    （劉有與你一起行竊？）是的，他當時在場幫我把風云云（見偵查卷第三十六頁
    、第四十八至四十九頁）。在原法院九十一年度易字第一六三七號案審理中復供
    陳：（ＡＣ─九一七七號自小客車）是（丙○○替伊把風）等語（原原法院九十
    一年度易字第一六三七號影印卷第七十九頁）。然在本院調查中則改稱：是伊自
    己去偷的，伊是破壞方向盤中心，讓鎖掉下來，然後隨便的工具插進去就可以發
    動云云（見本院九十二年八月十九日訊問筆錄）。其供詞中，關於行竊本案汽車
    時，究竟係單獨一人為之，或有被告在旁把風乙節，先後所述並不相同。本院以
    ：被告丙○○自始即坦承有駕駛本案之失竊車輛，但否認有參與行竊之情事；而
    竊取ＡＣ─九一七七號自小客車之甲○○於獲案之初於警詢中亦曾供陳：渠於九
    十一年八月十二日二十三時許，在土城市○○路（將本案汽車）交給丙○○駕駛
    等語（見偵查卷第四頁反面）；另參酌全部卷證相互勾稽，認為應以證人甲○○
    在本院調查中所供「伊自己去偷的」，較為可信。
  (三)甲○○於警詢中又供陳：（問：丙○○事先是否知道該ＡＣ─九一七七號自小客
    車為失竊車輛？）我有告訴他是失竊車輛；（問：為何丙○○將機車鑰匙插在該
    車電門鑰匙孔上？）他說沒有插鑰匙難看，所以將他的機車鑰匙插在電門上；你
    於何時、何地？將ＡＣ─九一七七號自小客車交予丙○○使用？）我於於九十一
    年八月十二日二十三時許，在土城市○○路交給丙○○駕駛等語（見偵查卷第四
    頁背面）。另據證人即查獲本案之警員劉官明在原法院調查中證稱：那天停車場
    所有的車是靜止的，只有被告那台車是發動中，引起伊想要查詢那台車的動機，
    所以伊拿小電腦查發現是贓車，我就接近看到有二人在車上睡覺，伊等先把車輪
    洩氣，敲門叫醒被告叫他出來，就問被告為何開贓車，被告說不知道是贓車，就
    帶回派出所做筆錄，當時方向盤中間有被切斷，電子鎖部分插著一支機車鑰匙；
    ... 是因為發現有贓車紀錄，又看到車子被破壞的狀況，所以認定是被竊，至於
    渠等靠近該車，見有二人在車內睡覺，該車方向盤中間被切斷，電子鎖部分云云
    （見原審卷第二十四頁）。證人警員柯火朝亦證稱：在水源停車場有巡邏箱，渠
    跟劉官明一起去巡邏，簽到時，劉官明看到該車用小電腦查到是贓車，所以鎖定
    被告，當時渠注意到電子鎖部分插著一支機車鑰匙很奇怪等語（見原審卷第二十
    四頁）。並有被告所有之機車鑰匙一把扣案可證。參以，被告於警詢中亦坦承：
    該機車鑰匙為我所有無誤；我不知道為什麼我的機車鑰匙會插在汽車鑰匙孔內云
    云（見偵查卷第七頁）。以被告駕駛本案自小客車搭載甲○○在水源停車休息為
    警查獲時，該車方向盤中間已遭鋸斷，且該汽車尚發動中，然電門鎖上竟插有被
    告之機車鑰匙等各個情狀；應可得見被告丙○○明知所駕駛之本案車輛係來歷不
    明之竊贓，故須以自己之機車鑰匙插在汽車電門鎖孔上，用以掩人耳目，避免他
    人發現無汽車鑰匙仍可發動車輛而啟人疑竇。
  (四)被告丙○○明知甲○○交予其駕駛之車牌號碼ＡＣ─九一七七號自小客車，為來
    歷不明之贓車竟仍與收受，應毋庸置疑。被告所辯：當晚是甲○○駕車至土城跟
    伊會合去酒店喝酒，後來甲○○醉了，才換伊開車，伊不知該車是贓車，也不知
    車子來源，並沒有收受贓物故意云云，不足採信。本案事證明確，被告犯行已可
    認定。
二、核被告丙○○所為係犯刑法第三百四十九條第一項之收受贓物罪。
三、原審未及詳查，遽為被告無罪之諭知，自有未洽。公訴人之上訴意旨執以指摘原
    判決不當，為有理由，應由本院將原判決撤銷改判。爰審酌被告犯罪之動機係受
    他人之託駕駛車輛，其手段並非以暴力為之，對被害人所造成之損害尚非鉅大，
    然犯罪後猶飾詞卸責未見悔意等一切情狀，量處如主文所示之刑，並諭知易科罰
    金之折算標準。扣案之機車鑰匙一把雖據被告陳明為其所有，然綜觀全案事實，
    尚難認該機車鑰匙係供被告犯本案收受贓物罪所用之物，故本院認無併予宣告沒
    收之必要，附此敘明。
據上論斷，應依刑事訴訟法第三百六十九條第一項前段、第三百六十四條、第二百九
十九條第一項前段，刑法第三百四十九條第一項、第四十一條第一項，罰金罰鍰提高
標準條例第一前段、第二條，判決如主文。
本案經檢察官田炳麟到庭執行職務。
中      華      民      國    九十二    年      九      月     十二     日
                              臺灣高等法院刑事第十二庭
                                  審判長法  官  劉  景  星
                                        法  官  陳  志  洋
                                        法  官  陳  博  志
右正本證明與原本無異。
不得上訴。
                                        書記官  陳  嘉  文
中      華      民      國    九十二    年      九      月     十五     日
附錄：本案論罪科刑法條全文
刑法第三百四十九條
收受贓物者，處三年以下有期徒刑、拘役或五百元以下罰金。
搬運、寄藏、故買贓物或為牙保者，處五年以下有期徒刑、拘役或科或併科一千元以
下罰金。
因贓物變得之財物，以贓物論。


司法院資訊處製作；財團法人民間司法改革基金會備份。
